【裁判字號】    99,訴,1360
【裁判日期】    990928
【裁判案由】    損害賠償等
【裁判全文】
臺灣臺北地方法院民事判決              99年度訴字第1360號
原      告  乙○○○
法定代理人  丙○○
訴訟代理人  邱伶珠律師
被      告  己○○○○○股份有限公司
法定代理人  甲○○
被      告  社團法人花蓮縣牛犁社區交流協會
法定代理人  丁○○
共      同
訴訟代理人  吳保任律師
上列當事人間請求侵權行為損害賠償事件，本院於民國99年9月7
日言詞辯論終結，判決如下：
    主  文
原告之訴及其假執行之聲請均駁回。
訴訟費用由原告負擔。
    事實及理由
甲、程序部分：
    本件原告起訴時甫滿七歲而為限制行為能力人，並由起訴時
    經約定為其單獨監護權人之父親丙○○代理起訴，有原告所
    提出戶籍謄本影本一份在卷可按，自堪認原告之起訴合法，
    先予敘明。
乙、實體部分：
一、本件原告起訴主張：
（一）原告之母親即訴外人戊○○○為被告己○○○○○有限公
      司（下稱庚○○○）三重三和店之員工，職位為行政秘書
      ，被告庚○○○為建立企業形象，長期與被告財團法人花
      蓮縣牛犁社區交流協會（下稱牛犁協會）合作社區一家及
      相關志工活動，為強迫員工及其家屬參加，而將三重區及
      蘆洲區各店所屬之業六區會議，安排於花蓮，並將工作內
      容包裝成員工旅遊，被告庚○○○業六區之行政秘書小組
      長辛○○，亦表明參加此活動始符合被告庚○○○之期待
      ，被告庚○○○之員工活動費用且由員工福利金全額負擔
      ，若不參加，並不補發薪資，亦有可能影響年度考核，而
      若有員工之家屬參加，則須員工自掏腰包給付活動費用，
      訴外人戊○○○因而於民國96年11月14日、15日參加被告
      庚○○○及牛犁協會所合作舉辦之前開活動，因活動日期
      為非假日，致訴外人戊○○○須攜原告及原告之姊參加，
      而被告庚○○○既鼓吹該活動屬親子活動，其應可預見活
      動過程中有許多兒童參與，且原告參與該活動應可認為被
      告庚○○○工作，原告與2被告間應有共同僱傭契約關係
      存在，原告為2被告之受僱人，若以原告所參加者係2被告
      提供之旅遊活動而論，原告亦應為2被告所舉辦該活動之
      消費者，彼此間存在消費關係。惟於96年11月15日當日，
      2 被告未提供適當之交通工具，而僅以九人座箱型車或拼
      裝鐵牛車接送，所提供接駁之交通工具復未停靠於參加活
      動之人員該側，而停靠在馬路對面，2被告依該活動之參
      與人數等狀況，即應提供適當導護措施卻過失未提供，致
      員工須在無導護措施之情形下自行過馬路上車，且因2被
      告並無集體移動之安排規劃，活動行程安排太過緊湊，當
      時已陸續有人自行穿越馬路搭上接駁車，被告庚○○○所
      屬三重三和店之店長訴外人壬○○復有催促大家橫越馬路
      搭接駁車，訴外人戊○○○及原告之姊為儘快搭上接駁車
      ，而於搬運行李時無暇顧及年僅5歲之原告，致原告穿越
      馬路時，遭訴外人癸○○所駕駛車號G6-4671號而沿花蓮
      縣壽豐鄉○○村○○路由西往東方向行駛，行經中山路
      320 號牛犁文化館前之自用小貨車撞擊後，被捲入車底往
      前拖行，原告因此受有頭部外傷併左側硬腦膜下血腫、胸
      部挫傷併血胸等傷害，經手術治療後目前仍呈右側偏癱與
      中度智能障礙而受有難治之重傷害，訴外人癸○○因前開
      行為並經臺灣花蓮地方法院、臺灣高等法院花蓮分院分別
      以97 年度交易字第29號、97年度交上易字第24號刑事判
      決有期徒刑2月確定，原告對訴外人癸○○之民事賠償請
      求亦經臺灣花蓮地方法院以97年度重訴字第43號民事事件
      審理後，上訴中雙方已達成和解，原告因此受償新台幣（
      下同）1,000,000元，而被告庚○○○嗣後僅有發給慰問
      金共11,000元即不聞不問，經反應後亦僅再給與急難救助
      金100,000元，因原告係於91年7月16日出生，現每週須定
      時復健，並須請外籍看護，又經安泰人壽認定原告為全殘
      ，原告因此受有50,218,428元之損害（包括醫藥費2,100,
      412元、看護費11,246,516元、勞動能力減損11,961,500
      元、精神慰撫金為25,000,000元等），僅先為一部請求，
      基於與2被告間之僱傭契約或消費契約關係，依民法第483
      條之1及第487條之1、消費者保護法第7條、第7條之1、第
      10條、第10條之1、民法第220條第1項、第222條、第227
      條、第227條之1等規定，請求2被告負連帶損害賠償責任
      ，若認兩造間無前述契約關係存在，原告亦得依民法第
      184條、第185條、第193條及第195條等關於侵權行為之規
      定，請求2被告連帶賠償前開所受損害中之一部分2,000,0
      00元。並聲明：被告應連帶給付原告2,000,000元，及自
      96年11月16日起至清償日止按年息5%計算之利息；並願供
      擔保，請准宣告假執行。
（二）對被告抗辯之陳述略以：由刑事案件之證人陳述及現場照
      片，均可見當時原告所提供車輛並不可能供作全體參加人
      員移動之工具，且事故發生時道路上之斑馬線為閃黃燈狀
      態，原告自無走斑馬線穿越馬路之必要；另與訴外人癸○○成立和解，係因慮及其年事已高才同意該金額等語。
二、被告則抗辯如下述：
（一）被告均抗辯以：原告與2被告間並無消費關係存在，被告
      庚○○○並未有如原告所主張減薪扣價或調職遷任等方式
      強迫原告之母親參加該活動，更未強迫其攜帶子女參加，
      反而由原告自陳其母親無法安排而須攜帶原告前往之情狀
      ，應係原告父親未盡照顧之責，且本件原告事故發生時，
      該活動隊伍尚停留在牛犁文化館的休息區內，亦無須集體
      移動之問題，2被告自無實施導護措施之必要，且依臺灣
      省花東區車輛行車事故鑑定委員會鑑定意見書及臺灣省車
      輛行車事故覆議鑑定委員會函所載「原告穿越道路時未注
      意左右來車為肇事主因，其在劃有分向限制線路段穿越道
      路，監護人未善盡照顧之責，均有違規定」等內容，本件
      事故實係因原告突然脫離隊伍穿越馬路而造成，2被告就
      此並無任何故意或過失可言。又原告於事故發生後所領之
      身心障礙手冊雖記載為中度殘障，但原告之狀態已逐步恢
      復，並未達全殘之地步等語。
（二）被告庚○○○另抗辯以：雖然與原告之母親間有僱傭關係
      ，但與原告本人則無任何僱傭關係存在。被告牛犁協會另
      抗辯以：被告庚○○○之員工係以志工之角色進入牛犁社
      區，牛犁協會並未向被告庚○○○之員工及原告收取任何
      費用，且被告牛犁協會與被告庚○○○間並無任何合作契
      約，原告與被告牛犁協會間實無任何僱傭關存在，且原告
      係於牛犁協會所提供之園區○○道路上發生車禍事故，被
      告牛犁協會自無須負損害賠償責任等語。
三、本件原告主張其於96年11月14日至15日經任職被告庚○○○
    之母親即訴外人戊○○○帶同，有參加2被告共同舉辦之社
    區一家及相關志工活動（下稱系爭活動），而於96年11月15
    日15時44分許，在參加活動所安排前往之花蓮縣壽豐鄉豐山
    村豐裡國小前東向車道，遭訴外人癸○○所駕駛車號G6-467
    1號之自用小貨車撞擊，原告因此受有頭部外傷併左側硬腦
    膜下血腫、胸部挫傷併血胸等傷害，經手術治療後呈右側偏
    癱與中度智能障礙難治之重傷害，訴外人癸○○因上開行為
    犯過失傷害罪，業經臺灣花蓮地方法院97年度交易字第29號
    、臺灣高等法院97年度交上易字第24號（下稱另刑事案件）
    判處罪刑確定，原告為此亦曾訴請訴外人癸○○負侵權行為
    損害賠償責任，經臺灣花蓮地方法院以97年度重訴字第43號
    民事事件審理後，在上訴審雙方已達成和解而由訴外人癸○○賠償原告1,000,000元等事實，均為2被告所不爭執，並有
    花蓮縣警察局吉安分局豐田派出所道路交通事故當事人登記
    聯單、案發現場事故圖、另刑事案件判決書、病症及失能診
    斷證明書、身心障礙手冊、診斷證明書、發展遲緩兒童評估
    綜合報告書影本等件在卷為憑，復經本院調閱另刑事案卷審
    核無訛，自堪信屬實。而查：
（一）關於原告主張前開事故發生時，其與2被告間有僱傭關係
      存在一節，已為2被告所否認，原告自應舉證證明之，然
      而，姑不論原告所稱原告母親戊○○○有經被告庚○○○
      以扣假、減薪等事由，強令原告母親須攜帶原告參加系爭
      活動等情，已為2被告所否認，原告就此亦未提出任何證
      據證明之，且縱使此情屬實，亦屬原告母親是否基於與被
      告庚○○○間僱傭契約之故而參加，仍難認原告在參加該
      活動時即有何已與被告庚○○○合意成立僱傭關係之可能
      ，遑論依原告所述情節，其亦無對被告牛犁協會提供任何
      勞務可言，其所主張與2被告間有僱傭關係存在一節，要
      屬無稽，且以原告所主張受損害之結果，與原告所主張2
      被告依僱傭契約對其有何應提供給付卻未給付者，亦未見
      原告具體說明並證明之，均無從認2被告有何須依民法第
      483條之1及第487條之1等規定，對原告負連帶損害賠償責
      任之問題。又以，原告主張其就參加系爭活動有與2被告
      間有消費關係存在一事，亦為2被告所否認，而按消費者
      保護法第2條第1項第1至3款已規定，消費者指以消費為目
      的而為交易、使用商品或接受服務者，企業經營者指以設
      計、生產、製造、輸入、經銷商品或提供服務為營業者，
      消費關係則指消費者與企業經營者間就商品或服務所發生
      之法律關係，則依原告所主張情節，系爭活動乃被告庚○○○為贊助社區合作機制，與被告牛犁協會所合作舉辦，
      由被告庚○○○之員工以志工方式參與該協會所營造社區
      之工作內容，縱使如原告所述兼具旅遊性質，仍與純粹以
      消費為目的之旅遊服務有別，2被告復非以提供此活動為
      其等之營業者，實難認原告參與該活動與2被告間有成立
      消費者保護法第2條第3款所規定之消費關係，2被告更非
      屬該法所規定之企業經營者，原告主張2被告應依消費者
      保護法第7條、第7條之1、第10條、第10條之1等規定，對
      其負連帶損害賠償責任，或謂2被告基於前開契約關係有
      債務不履行，應依民法第220條第1項、第222條、第227條
      、第227條之1等規定對其負連帶損害賠償責任，實均乏理
      由。
（二）再以，原告雖又主張2被告對前開事故之發生，有未提供
      適當交通工具，及在參加人員須穿越馬路搭程交通工具時
      有未適時提供導護措施之過失部分，亦為2被告所否認，
      並均以前詞置辯，而縱如原告所主張2被告當時未提供可
      供全體同時移動之交通工具，由其所主張事故之發生原因
      主要既繫於當時須穿越馬路之狀態，此與2被告當時應提
      供如何種類、數量之交通工具未必相關，而在於搭乘交通
      工具過程應有如何注意義務為安排之問題，已可見原告所
      主張被告未提供適當交通工具一事，與其所主張損害之發
      生並無相當因果關係，自難認2被告就此對原告構成侵權
      行為；另以，原告主張2被告斯時應注意就參加人員穿越
      馬路一事安排適當導護措施而未為而有過失部分，被告固
      不爭執在事故發生時並無任何導引參加人員過馬路之安排
      ，惟亦辯稱並無提供導護措施之義務，且當時尚未安排集
      體移動，亦不須提供此措施等語，而觀諸證人即在場之被
      告庚○○○員工子○○在另刑事案件中係證述：事故發生
      前原告及其母親等約有3、40人前往該處之文史館參觀後
      正欲離開，該參觀處所除房屋外尚有較寬闊之庭院可供停
      留，事故發生時伊自己已經先穿越馬路，並甫坐上載送之
      板車欲前往火車站，隨即聽見碰撞聲並發現原告遭車輛撞
      擊，當時原告之母親並未跟隨在旁，撞擊原告之訴外人癸○○下車喊問誰家小孩時，約相隔不到1分鐘時間原告母
      親才出現等語，當日亦在場之牛犁協會志工丑○○在另刑
      事案件中亦有證稱：該處參觀活動結束後，參加者接著要
      前往火車站，當時有提供2部車可載送不願走路自行前往
      之人，原告遭撞擊後訴外人癸○○先喊誰家小孩，原告母
      親不到1分鐘時間內出現，應該人在附近等情，有本院調
      閱之另刑事案卷筆錄記載可稽，已可見事發當時參觀活動
      甫結束，在場者才陸續開始移動欲離開，且供搭乘之交通
      工具亦非可一次載送所有參加者，以原告事發時年僅5歲
      之齡，當時是否、何時須搭乘交通工具、現下有無必要及
      在何處穿越馬路等，均須由帶同其前往之監護者即原告母
      親為判斷指示，縱使現場已有人就穿越馬路一事為引導，
      以原告之智識及年齡，參照道路交通安全規則第139條前
      段亦規定父母或監護人不得疏縱未滿十四歲之人，擅自穿
      越車道、同法第134條規定行人在設有行人穿越道處，必
      須經由行人穿越道穿越，不得在其一百公尺範圍內穿越道
      路，及在劃有分向限制線處不得穿越道路之意旨，仍須由
      其母親為照護方得正確遵守導引措施而穿越馬路，惟依前
      開證人及訴外人癸○○在另刑事案件之供述情節，原告斯
      時穿越馬路並未見母親在其旁跟隨照護，而是在原告遭撞
      擊後訴外人癸○○下車查看並喊問誰家小孩時，其母親才
      出現等情，已可見縱使現場有人就穿越馬路一事為導護措
      施，若未進一步就孩童個人實施適當照護監督，是否得因
      此防止此事故之發生，實有疑問，原告所主張2被告有就
      穿越馬路為適當引導措施義務縱屬實，2被告疏未實施一
      事與原告遭撞擊受傷是否有相當因果關係，仍難憑認，且
      依2被告所舉辦活動並非專為兒童所實施，而係由成人個
      別陪同兒童參加之狀況，亦難認2被告尚有對參加之兒童
      提供此專屬照顧之注意義務，此應屬攜帶原告前往之母親
      為適當照護之範圍；況且，依前述證人丑○○、子○○在
      另刑事案件審理中之證述，事故發生時該文史館參觀活動
      甫結束，且所安排交通工具無法搭載全部人員，並非所有
      參加人員斯時均有立即穿越馬路搭車之準備，當下2被告
      是否已有須完成穿越馬路之引導措施可能，亦值存疑，且
      參諸另刑事案件中所附之現場照片內容，該處馬路屬雙向
      單線車道，路寬約僅6米，原告穿越馬路地點不遠處亦有
      經劃設行人專用之斑馬線，一般成年人應得自行穿越馬路
      ，原告自亦得在母親照護下穿越，難謂2被告當時有應共
      同提供導護措施之必要及義務，自亦難認2被告對原告前
      開事故發生而受損害之結果有過失，原告主張2被告應對
      其負共同侵權行為之連帶損害賠償責任，尚難認有據，2
      被告上開所辯，應堪採信。
四、從而，原告依民法第184條、第185條關於侵權行為之規定，
    訴請2被告連帶賠償其所受損害之一部2,000,000元，及自96
    年11月16日起至清償日止，按年息5%計算之利息，為無理由
    ，不應准許之。至於其假執行之聲請亦因而失所依附，亦不
    應准許之。
五、兩造其餘之攻擊或防禦方法及證據，經本院斟酌後，認為均
    不足以影響本判決之結果，自無逐一詳予論駁之必要，併此
    敘明。
六、訴訟費用負擔之依據：民事訴訟法第78條。
中    華    民    國    99    年    9     月    28    日
                  民事第七庭    法  官  林麗真
以上正本係照原本作成
如對本判決上訴，須於判決送達後20日內向本院提出上訴狀
中    華    民    國    99    年    9     月    28    日
                                書記官  黃靖雅


司法院資訊處製作；財團法人民間司法改革基金會備份。
